臺灣高雄地方法院刑事判決　　　　　　　100年度訴字第506號
公　訴　人　臺灣高雄地方法院檢察署檢察官
被　　　告　劉歡賞
指定辯護人　本院公設辯護人黃文德
上列被告因毒品危害防制條例案件，經檢察官提起公訴（99年度
偵字第31874號），本院判決如下：
    主  文
劉歡賞共同販賣第一級毒品，累犯，處有期徒刑陸年。扣案之海
洛因拾包（不含包裝袋，驗後淨重共壹點陸貳公克），均沒收銷
燬之；未扣案之共同販賣毒品所得新臺幣伍佰元應與黃銘慶連帶
沒收，如全部或一部不能沒收時，以其與黃銘慶之財產連帶抵償
之；扣案之海洛因外包裝袋拾個、三星廠牌黑色行動電話壹支（
不含門號Ｚ000000000號SIM卡壹張），均沒收之。
    事  實
一、劉歡賞前於民國96年間因施用毒品案件，經本院以97年度訴
    字第335 號判決判處有期徒刑8 月確定，並於97年12月22日
    縮刑期滿執行完畢。詎猶仍不知悔改，明知海洛因係毒品危
    害防制條例第2 條第2 項第1 款所列之第一級毒品，非經許
    可不得販賣，竟為圖從黃銘慶（另由臺灣高雄地方法院檢察
    署檢察官偵查中）處無償取得海洛因施用，而擔任為黃銘慶
    交付毒品予買家及收取購毒款項，並與黃銘慶共同基於販賣
    第一級毒品海洛因之犯意聯絡，先於99年10月3 日上午某時
    ，在高雄市○○區○○路某汽車旅館內收受黃銘慶所交付之
    11包海洛因伺機對外販賣，再於同日某時以所有之00000000
    00號行動電話與劉昆明聯繫交易毒品事宜後，即與劉昆明相
    約於99年10月3 日21時許，在高雄市○○區○○路與沿海路
    口見面，並以新臺幣（下同）500 元之價格，販賣及交付海
    洛因1 包予劉昆明，且向劉昆明收取500 元價金，而牟取利
    潤。嗣於99年10月4 日14時許，劉歡賞又與劉昆明相約在上
    開地點見面，在雙方尚未約定販售海洛因之數量及價金前，
    即經警查獲，並當場從劉歡賞身上扣得海洛因10包（驗餘淨
    重共1.62公克，空包裝袋總重4.14公克，純度53.19 ％，純
    質淨重0.87公克）及其所有供販賣海洛因所用之外包裝袋10
    個及0000000000號黑色行動電話1支（廠牌：三星）。
二、案經高雄市政府警察局林園分局移送臺灣高雄地方法院檢察
    署檢察官偵查起訴。
    理  由
一、證據能力部分
    按被告以外之人於審判外之陳述，雖不符前4 條（即刑事訴
    訟法第159 條之1 至159 條之4 ）之規定，而經當事人於審
    判程序同意作為證據，法院審酌該言詞陳述或書面陳述作成
    時之情況，認為適當者，亦得為證據。當事人、代理人或辯
    護人於法院調查證據時，知有第159 條第1 項不得為證據之
    情形，而未於言詞辯論終結前聲明異議者，視為有前項之同
    意，刑事訴訟法第159 條之5 定有明文。本案本院用以認定
    被告犯罪事實存否之被告以外之人於審判外之言詞及書面陳
    述，雖為傳聞證據，然檢察官、被告及辯護人於本院審判時
    ，經告以要旨及提示後，或表示同意有證據能力；或表示無
    意見，未聲明異議（詳本院審訴卷第20頁倒數第2 行以下至
    第21頁第2 行，本院訴字卷第22頁第9 行以下至第23頁背面
    第6 行），本院審酌上開證據均係依法取得，並無任何違背
    法律規定之情事，認為適當，依上揭刑事訴訟法第159 條之
    5 第1 項、第2 項之規定，均有證據能力。
二、上揭事實，業據被告劉歡賞於本院審理時坦白承認（詳本院
    訴字卷第24頁第4 行以下至第25頁第27行）；核與證人劉昆
    明於警詢、偵查中之供述相合（詳警卷第5 頁背面第15至19
    行，99年度偵字第31874 號卷第29頁第4 行以下）。並有扣
    押筆錄、扣押物品目錄表、查獲照片、高雄市政府警察局林
    園分局100 年5 月19日高市警林分偵字第1000007587號函在
    卷可稽（詳警卷第7 至15頁，本院訴字卷第17頁）。堪認被
    告上開任意性之自白與事實相符，而足以採信。另扣案之粉
    末10包經送驗後（驗前淨重合計為1.63公克，驗餘淨重共
    1.62公克，空包裝袋總重4.14公克，純度53.19 ％，純質淨
    重0.87公克），認均屬第一級毒品海洛因成分，有法務部調
    查局99年11月4 日調科壹字第09923024690 號濫用藥物實驗
    室鑑定書1 份附卷足憑（詳99年度偵字第31874 號卷第55頁
    ）。是上開事實，應堪認定。復因販賣毒品係違法行為，交
    易雙方類皆以隱匿秘密之方式進行，非可公然為之，且毒品
    無公定價格，不論任何包裝，均可任意分裝增減分量及毒品
    之純度，而每次購買之價量，亦可能隨時依雙方關係深淺、
    資力、需求量及對行情之認知、來源是否充裕、查緝是否嚴
    緊，購買者被查獲時供述來源對象之可能性風險等因素之評
    估，因而異其標準，機動調整，非可一概而論。又販賣之人
    從價差或量差中牟利方式雖異，惟其意圖營利之非法販賣行
    為則一，再參酌毒品物稀價昂，且毒品交易為政府嚴予取締
    之犯罪，以本件而論，被告販賣毒品之模式，係採取以電話
    聯絡見面地點時間，迨見面後當面確認購買毒品之數量、價
    格，再以一手交錢一手交貨之方式販賣毒品，以如此積極、
    直接且藉以隱蔽查緝之方式進行毒品交易，應有營利之意思
    。是被告自係基於營利意圖而販賣毒品海洛因予劉昆明，且
    其與共犯販入毒品之價格必較售出之價格低廉，而得以從中
    賺取差價牟利，至屬灼明。職是，本案事證已臻明確，被告
    於上揭時、地，販賣海洛因之犯行，堪以認定，應依法論科
    。
三、論罪、科刑
（一）核被告劉歡賞所為，係犯毒品危害防制條例第4 條第1 項
      之販賣第一級毒品罪。其持有第一級毒品之低度行為，應
      為販賣之高度行為所吸收，不另論罪。被告與黃銘慶就上
      開犯行，有犯意聯絡及行為分擔，為共同正犯，起訴書漏
      未論及黃銘慶亦係共犯，並予補充。被告有如上事實欄所
      述前科事實，有前開臺灣高等法院被告前案紀錄表1 份在
      卷可查，其受有期徒刑之執行完畢後，5 年以內故意再犯
      本案有期徒刑以上之罪，為累犯，惟毒品危害防制條例第
      4 條第1 項販賣第一級毒品罪之法定刑為死刑及無期徒刑
      ，依刑法第64條第1 項、第65條第1 項之規定均不得加重
      其刑，是只就罰金刑部分加重其刑。按毒品危害防制條例
      第17條第1 項規定：「犯第4 條至第8 條、第10條或第11
      條之罪，供出毒品來源，因而查獲其他正犯或共犯者，減
      輕或免除其刑」，係以「被告供出毒品來源，並因而查獲
      其他正犯或共犯」為減輕或免除其刑之要件（最高法院10
      0 年度台上字第1618號判決意旨參照）。查被告劉歡賞於
      本院100 年6 月2 日之審判中供承其係共犯黃銘慶之車手
      （即幫黃銘慶交付毒品及收取販毒價金之人），當劉昆明
      打電話來購毒時，身上因有黃銘慶交付之海洛因，故將其
      中1 包海洛因販售予劉昆明，並向劉昆明收取500 元後轉
      交予黃銘慶，扣案之10包海洛因，亦係黃銘慶所交付用以
      對外販售牟利之毒品等語（詳本院訴字卷第24頁背面第10
      行以下）。嗣後臺灣高雄地方法院檢察署檢察官即於同年
      月15日分案偵查共犯黃銘慶上開販賣毒品海洛因之犯行，
      有臺灣高等法院被告前案紀錄表及臺灣高雄地方法院檢察
      署100 年7 月1 日雄檢泰冬100 偵9082字第83119 號函在
      卷可按（同上卷第52頁）。足認被告所為上開販賣第一級
      毒品之犯行，業已供出毒品來源，因而查獲其他共犯者，
      是依上揭毒品危害防制條例第17條第1 項之規定減輕其刑
      。又按販賣第一級毒品罪之法定刑為死刑或無期徒刑，然
      同為販賣第一級毒品之人，其原因動機不一，犯罪情節未
      必盡同，或有大盤毒梟者，亦有中、小盤之分，甚或僅止
      於吸毒者友儕間為求互通有無之有償轉讓者亦有之，其販
      賣行為所造成危害社會之程度自屬有異，法律科處此類犯
      罪，所設之法定最低本刑卻同為「死刑或無期徒刑；處無
      期徒刑，得併科新臺幣2 千萬元以下罰金」，不可謂不重
      。於此情形，自非不可依客觀之犯行與主觀之惡性二者加
      以考量其情狀，是否有可憫恕之處，適用刑法第59條之規
      定酌量減輕其刑，期使個案裁判之量刑，能斟酌至當，符
      合比例原則。因本件被告劉歡賞並無販賣第一級毒品之前
      科，而本案經查獲販賣毒品海洛因之次數僅1 次，販毒數
      量或所得金額均屬甚微，所涉販賣第一級毒品犯行之情節
      及程度，亦非極為重大，縱就上開販賣第一級毒品之犯行
      ，適用毒品危害防制條例第17條第1 項規定予以減刑後，
      與其之犯罪情節相較，仍屬情輕法重，犯罪情狀既非全無
      可憫，爰復依刑法第59條之規定減輕其刑。其中所有法定
      刑即死刑、無期徒刑及罰金刑部分，先均依刑法第59條減
      輕其刑後，再依毒品危害防制條例第17條第1 項遞減其刑
      ；罰金刑部分，並先加而後遞減。至毒品危害防制條例第
      17條第2 項「犯第4 條至第8 條之罪於偵查及審判中均自
      白者，減輕其刑」，係指偵查及審判中均有自白，而所謂
      自白乃對自己之犯罪事實全部或主要部分為肯定供述之意
      （最高法院99年度台上字第110 號、第1850號、第2455
      號判決意旨可資參照）。按98年5 月20日修正之毒品危害
      防制條例第17條，乃採行寬厚之刑事政策，修正原條文，
      擴大適用範圍，除於第1 項規定供出毒品來源，因而查獲
      其他正犯或共犯者，減輕或免除其刑外，並增列第2 項於
      偵查及審判中自白者，減輕其刑之規定，以鼓勵毒販自白
      認罪，開啟其自新之路，從而毒販在偵查及審判中之歷次
      陳述，各有1 次以上之自白，即已完全合致第17條第2 項
      規定之要件（最高法院98年度台上字第7231號判決意旨可
      資參酌），是需被告於偵查及審判中均曾自白犯毒品危害
      防制條例第4 條至第8 條之罪，且該自白已達對自己之犯
      罪事實全部或主要部分為肯定供述之程度，始合於該條例
      第17條第2 項規定減輕其刑規定之要件。查本件被告劉歡
      賞被查獲後，於警詢及偵訊時均否認販賣毒品海洛因之犯
      行，並辯稱：是與劉昆明分別出資500 元，合資向「公司
      」購買海洛因等語（詳警卷第3 頁背面倒數第1 行以下至
      第4 頁第4 行，詳99年度偵字第31874 號卷第16頁第2 行
      至第17頁第16行）。顯見被告劉歡賞於警詢及偵訊時供述
      內容，與本件共同販賣毒品海洛因予購毒者劉昆明之犯行
      不符，且於偵查中亦未供出本件犯罪事實之全部或主要部
      分，是即便被告劉歡賞對於本件犯行，業於本院審判時自
      白犯罪，仍與毒品危害防制條例第17條第2 項之規定不符
      ，是無該條項減輕其刑規定之適用。
（二）爰審酌被告明知毒品對人體之危害性，仍為圖一己私利而
      販賣海洛因，所為犯行實足以助長吸食毒品之氾濫，並戕
      害他人身心，危害社會治安及善良風氣甚鉅，衡以本件遭
      查獲販賣海洛因之次數，販賣毒品之數量、金額，及其生
      活狀況等一切情狀，量處如主文所示之刑，以資懲儆。
（三）沒收部分：
    1.扣案之海洛因10包（不含包裝袋，驗餘淨重共1.62公克，
      純度53.19 ％，純質淨重0.87公克），業經鑑定為第一級
      毒品無訛，均屬違禁物，俱應依毒品危害防制條例第18條
      第1 項前段規定，不問屬於犯人與否，併宣告沒收銷燬之
      。用以盛裝該等毒品之外包裝袋10個，係屬黃銘慶所有供
      與被告共同犯罪所用之物，業經被告自承在卷，爰依毒品
      危害防制條例第19條第1 項之規定宣告沒收。至於上開毒
      品送鑑耗損部分，既已滅失，自無庸再予宣告沒收銷燬之
      必要。
    2.就被告因販賣海洛因而向劉昆明收取之500 元，既係與共
      犯黃銘慶共同販賣毒品所得之財物，自應依毒品危害防制
      條例第19條第1 項之規定及共同正犯共同負責之法理，與
      黃銘慶連帶沒收，如全部或一部不能沒收時，則應以其與
      黃銘慶之財產連帶抵償之。
    3.扣案廠牌三星、內含門號0000000000號SIM 卡之黑色行動
      電話1 支，係被告所有且為販賣毒品海洛因犯行時所用之
      物，業據被告及證人劉昆明供陳在卷（詳警卷第3 頁背面
      第20行以下至第4 頁第1 行、第5 頁背面第3 至11行，本
      院訴字卷第25頁第8 行），是依毒品危害防制條例第19條
      第1 項之規定，就該支行動電話為沒收之宣告。至上開行
      動電話扣案時，內含門號0000000000號之SIM 卡1 張，雖
      亦係被告為本件犯行時所用之物，然因被告供稱該張SIM
      卡係朋友申請後借其使用，未曾表示要將該張SIM 卡送給
      伊等語（詳本院訴字卷第25頁第8 、9 行），且查無其他
      證據足資證明該張SIM 卡確為被告所有之物，爰不併為沒
      收之諭知，附此敘明。
據上論斷，應依刑事訴訟法第299 條第1 項前段，毒品危害防制
條例第4 條第1 項、第17條第1 項、第18條第1 項前段、第19條
第1 項，刑法第11條、第28條、第47條第1 項、第59條，判決如
主文。
本案經檢察官張志杰到庭執行職務。
中    華    民    國  100     年    7     月    8     日
                    刑事第四庭  審判長法  官  方百正
                                      法  官  郭任昇
                                      法  官  葉文博
以上正本證明與原本無異。
如不服本判決應於收受判決後10日內向本院提出上訴書狀，並應
敘述具體理由。其未敘述上訴理由者，應於上訴期間屆滿後20日
內向本院補提理由書(均須按他造當事人之人數附繕本)「切勿逕
送上級法院」。
中    華    民    國  100     年    7     月    8     日
                                      書記官  李柏親
附錄本判決論罪之法條：
毒品危害防制條例第4 條
製造、運輸、販賣第一級毒品者，處死刑或無期徒刑；處無期徒
刑者，得併科新臺幣2 千萬元以下罰金。
製造、運輸、販賣第二級毒品者，處無期徒刑或7 年以上有期徒
刑，得併科新臺幣1 千萬元以下罰金。
製造、運輸、販賣第三級毒品者，處5 年以上有期徒刑，得併科
新臺幣7 百萬元以下罰金。
製造、運輸、販賣第四級毒品者，處3 年以上10年以下有期徒刑
，得併科新臺幣3 百萬元以下罰金。
製造、運輸、販賣專供製造或施用毒品之器具者，處1 年以上7
年以下有期徒刑，得併科新臺幣1 百萬元以下罰金。
前五項之未遂犯罰之。